【裁判字號】    91,訴,725
【裁判日期】    920313
【裁判案由】    侵權行為損害賠償
【裁判全文】
臺灣屏東地方法院民事判決  九十一年度訴字第七二五號
    原      告  丁○○
    訴訟代理人  吳春生律師
                甲○○
    被      告  乙○○
    訴訟代理人  丙○○
右當事人間，請求侵權行為損害賠償事件，本院判決如左：
    主      文
被告應給付原告新台幣拾萬元及自民國九十一年十月三日起至清償日止，按年息百分
之五計算之利息。
原告其餘之訴駁回。
訴訟費用由被告負擔五分之一，餘由原告負擔。
本判決第一項於原告以新台幣參萬伍仟元為被告供擔保後，得假執行。
原告其餘假執行之聲請駁回。
    事實及理由
一、原告起訴主張：被告乙○○為原告之伯父，被告於民國八十八年七月七日十七時
    許，在屏東縣萬丹鄉○○村○○路三號後方田地，因土地界址及耕作問題與丁○○之母林葉發生口角、互毆，二人均因此而受傷，被告明知原告當時並未在場對
    被告為傷害行為，僅於同日十七時三十分許，原告之父甲○○自外返家，見原告
    之母林葉受傷，即至轄區派出所報案，並送林葉至醫院醫治後，復與管區警員李
    憲宗至原告住處後方田地時，原告僅在該地與被告理論，並未毆打被告，詎被告
    明知原告並未於上開時、地參與互毆及傷害行為，竟意圖使丁○○受刑事處分，
    先於八十八年七月九日十一時三十分，向該管公務員即屏東縣警察局屏東分局萬
    丹分駐所警員陳蔣進誣指丁○○於七月七日十七時三十分許，在上開地點將其推
    倒，並俟其爬起後，將其抱住，由林葉及甲○○分持竹子及鐵條毆打成傷，嗣於
    同年十月二十九日下午二時五十分許，於台灣屏東地方法院檢察署檢察官偵訊時
    亦稱於上揭時地遭原告推倒及持鐵條毆打，及抱住伊身體，由林葉拿竹竿毆打等
    語，虛捏事實，誣指原告涉犯刑法第二百七十七條第一項之普通傷害罪嫌，致使
    該署因而展開偵查，嗣因證據不足，經該署檢察官於八十八年十二月二十九日以
    八十八年度偵字第七○一四號為不起訴處分確定（另林葉、甲○○毆打乙○○，
    以及乙○○傷害林葉部分，均經判刑確定）。被告上開誣告犯行，經原告依法告
    訴，檢察官提起公訴後，嗣經台灣高等法院高雄分院於九十一年五月二十三日以
    九十年度上訴字第一八二○號判決被告意圖他人受刑事處分，向該管公務員誣告
    ，處有期徒刑肆月，緩刑肆年在案，為此依民法第一百八十四條第一項、第一百
    九十五條第一項侵權行為損害賠償之法律關係，求為命被告賠償精神損害金新台
    幣（下同）五十一萬元，及自起訴狀繕本送達翌日按年息百分之五計算之利息之
    判決，並願供擔保聲請宣告假執行。被告則以：原告之父甲○○報警並帶警員到
    場前，原告與其父及母林業同時在場，且第一次毆打已告結束，並無其他證人在
    場目睹，則本件互毆極有可能發生於原告返家後甲○○報警前。被告雖無法提供
    原告確實參與毆打行列之具體證據，致原告毋庸負擔刑責，然不能因此認定被告
    所申告之內容即完全出於憑空捏造等語作為抗辯。並聲明：原告之訴駁回。
二、原告主張之上開事實，業據其提出台灣高等法院高雄分院檢察署八十九年度議字
    第二三八號處分書、台灣屏東地方法院檢察署八十九年度偵字六三七二號起訴書
    、台灣高等法院高雄分院九十年度上字第一八二○號刑事判決影本各一份為證，
    被告雖否認有誣告原告之事實，並以前開情詞作為抗辯。然查：被告於八十八年
    七月七日當天固受有頭部外傷腦震盪、右眼眶部挫裂傷瘀腫、頭頂部挫傷瘀腫、
    右手腕部挫裂傷、左手前臂部挫裂傷、左足背部挫裂傷、腰部重症挫傷瘀腫等多
    處之傷害，惟被告前開傷勢，係因當日十七時許，在屏東縣萬丹鄉○○村○○路
    三號後方田地，因土地界址及耕作問題與林葉發生口角、互毆，二人均因此而受
    傷。而原告當日係在中船上班，於下午四時五十一分時，始打卡下班，而其上、
    下班刷卡位置距離該公司大門約三百公尺，此有原告公司九十年十二月十九日（
    九○）船人五三三四號函可稽，故告訴人離開造船廠大門之時刻已近下午五時，
    正是下班尖峰時段，參以告訴人工作地點位於高雄市小港區，而該區附近工廠林
    立，上下班時間，車流量自較其他時段為多，而告訴人家住屏東縣萬丹鄉寶厝村
    ，返家最近之途徑，需經萬大橋等路段，非二十分鐘內之所能到達之路程，與警
    員李憲宗所言相符，亦符合經驗法則，則原告自不可能於當天下午五時許，在家
    中毆打被告。另查同日十七時三十分許，林葉之夫甲○○自外返家，見林葉受傷
    ，即至轄區派出所報案，並送林葉至醫院醫治，復與管區警員李憲宗一同回到住
    處，甲○○無視警員在場，趁乙○○彎腰挖掘泥沙時，持錏管從後毆打乙○○之
    背部所造成，業據被告於警訊時供稱「林葉用竹子打我的身體、頭部等」、「甲○○拿鐵條從背後打下去」等語，即林葉亦坦承有持竹子與被告抵抗及供承被告
    手傷可能有被竹子弄傷，在場之警員李憲宗亦迭次證稱甲○○趁乙○○在挖掘泥
    沙時，持鐵條從後面毆打乙○○背部等情，此經本院調閱台灣高等法院高雄分院
    八十九年度上易字第一四三二號、本院八十九年度易字第三二四號傷害案卷宗及
    台灣屏東地方法院檢察署八十八年度偵字第七○一四號偵卷屬實，上開判決及卷
    附台灣高等法院高雄分院檢察署八十九年度議字第二三八號處分書均為相同之認
    定。基上所述，被告明知未受原告毆打，竟向警察及於檢察官偵查中指控原告傷
    害，其意圖使原告受刑事處分，以及向該管公務員實施誣告之事證，至為明確，
    被告所辯不足採信。應認原告之主張為真實。因本件事證已經明確，原告請求待
    其誣告刑案上訴最高法院定獻，再行審理，即無必要，附此敘明。
三、按因故意或過失，不法侵害他人之權利者，負損害賠償責任；不法侵害他人之身
    體、名譽、自由者，被害人雖非財產上之損害，亦得請求賠償相當之金額，民法
    第一百八十四條第一項前段、第一百九十五條第一項前段定有明文。本件被告上
    開誣告之行為，顯已不法侵害及原告之名譽，對於原告自應負侵權行為損害責任
    。而原告現任職於中船公司，素行良好，無端受到被告誣指犯罪，致須多次請假
    出庭應訊，倍受公司長官及同事質疑，精神深受煎熬及痛苦。被告係於十九年二
    月八日出生，現已七十二歲高齡，住有一棟二樓三之舊宅，雖有四分耕地種植雜
    糧，但收成不好，又雖兼擺檳榔攤營生，但亦只圖溫飽，收入不豐等情，為兩造
    分別陳明，並互對他造之陳述無異詞。爰審酌兩造之身份、地位、經濟能力、被
    告為侵害行為之手段及被告所受精神上打擊之程度等一切情狀，本院認原告請求
    被告賠償精神慰撫金五十一萬元，尚嫌過高，應以十萬元為相當。從而，原告本
    於侵權行為損害賠償請求權，請求被告賠償十萬元及自起訴狀繕本送達翌日即九
    十一年十月三日起至清償日止，按年息百分之五計算之利息，洵屬正當，應予准
    許。至逾此範圍之請求，為無理由，應不予准許。
四、原告陳明願供擔保聲請宣告假執行，其勝訴部分，核無不合，爰酌定相當擔保金
    額准許之。至其敗訴部分，假執行之聲請，失所附麗，應併駁回之。
據上論結，本件原告之訴為一部有理由，一部無理由，依民事訴訟法第七十九條但書
、第三百九十條第二項，判決如主文。
中      華      民      國    九十二    年    三    月     十三     日
                                        台灣屏東地方法院民事第二庭
~B法      官  胡晏彰
右為正本係照原本作成。
如對本判決上訴須於判決送達後廿日內向本院提出上訴狀。
~B法院書記官  謝天祥
中      華      民      國    九十二    年    三    月    十三      日


司法院資訊處製作；財團法人民間司法改革基金會備份。
